【裁判字號】    98,交聲,1230
【裁判日期】    981013
【裁判案由】    違反道路交通管理處罰條例聲明異議
【裁判全文】
臺灣桃園地方法院刑事交通事件裁定    98年度交聲字第1230號
原處分機關  交通部公路總局新竹區監理所桃園監理站
異  議  人
即受處分人  甲○○
上列異議人即異議人因違反道路交通管理處罰條例案件，不服交
通部公路總局新竹區監理所桃園監理站中華民國98年5 月13日桃
監裁罰字第裁52-AO0000000號違反道路交通管理事件裁決書所為
之處分，聲明異議，本院裁定如下：
    主  文
異議駁回。
    理  由
一、原處分意旨略以：異議人即受處分人甲○○於民國98年2 月
    6 日13時14分許，騎乘車牌號碼6HU-722 號重型機車，行經
    臺北市○○○路○ 段與復興北路路口，因不在規定車道行駛
    （機車行駛禁行車道），經臺北市政府警察局交通警察大隊
    員警拍照存證後，依道路交通管理處罰條例第45條第13款規
    定，於98年3 月6 日掣發北市警交大字第AO0000000 號舉發
    違反道路交通管理事件通知單逕予舉發，並移送原處分機關
    即交通部公路總局新竹區監理所桃園監理站處理，異議人於
    應到案日期98年4 月9 日前即同年月1 日提出陳述，嗣由原
    處分機關調查認定違規事實明確，異議人之陳述無理由，而
    於98年5 月13日依道路交通管理處罰條例第45條第13款、第
    63條第1 項第1 款，違反道路交通管理事件統一裁罰基準及
    處理細則第43條、第44條、第67條之規定，違反道路交通管
    理事件統一裁罰基準表之規定，以桃監裁罰字第裁
    52-AO0000000號違反道路交通管理事件裁決書，認定其有「
    機器腳踏車，不在規定車道行駛」之違規行為，故依前開規
    定裁處異議人罰鍰新台幣（下同）600 元，並記違規點數1
    點等語。
二、聲明異議意旨略以：異議人固不否認於98年2 月6 日13時14
    分許，騎乘車牌號碼GHU-722 號重型機車行經臺北市○○○
    路○ 段與復興北路路口，遭警查獲有交通違規之情事，惟因
    警察執行勤務時，為何躲在南京東路捷運站上，由上往下偷
    拍，其取締未免矯枉過正，因其於過年後單一個月就接獲3
    張不同派出所所開立之罰單。此外，當時南京東路在興建捷
    運，道路縮減，機車道僅剩下水溝道上得以行走，試問誰會
    願意在水溝蓋上行駛？又為何道路修改時「禁行機車」此一
    標字不寫在最內測之車道，若今天其上開最內側車道騎車，
    是否會更加危險？捷運局於今年3 月份經蘋果日報採訪後，
    也針對上開路段因捷運施工造成許多車禍，表示會盡快改進
    路況，其希望鈞院審酌上情，裁定不罰，為此具狀聲明異議
    云云。
三、按標線用以管制交通，係表示警告、禁制、指示之標識，以
    線條、圖形、標字或其他導向裝置劃設於路面或其他設施上
    ；標線依其劃設方式分為左列四類：一、縱向標線：依遵循
    路線或行車方向劃設者。二、橫向標線：與路線或行車方向
    成角度劃設者。三、輔助標線：不依縱向或橫向，而依其他
    方式劃設者。四、標字：以文字或數字標寫者；標線依其功
    能分類如左：二、禁制標線：用以表示道路上之遵行、禁止
    、限制等特殊規定，告示車輛駕駛人及行人嚴格遵守，道路
    交通標誌標線號誌設置規則第146 條、第147 條、第148 條
    第2 款分別定有明文。次按機器腳踏車行駛之車道，應依標
    誌或標線之規定，在已劃分快慢車道之道路，雙向道路應在
    最外側快車道及慢車道行駛，道路交通安全規則第99條第1
    項第1 款定有明文。再者，機器腳踏車，不在規定車道行駛
    者，處600 元以上1,800 元以下罰鍰，道路交通管理處罰條
    例第45條第13款定有明文；又汽車駕駛人有同條例第45條之
    情形者，除依原條款處罰鍰外，並予記違規點數1 點，同條
    例第63條第1 項第1 款亦有明文。末按，汽車駕駛人之違規
    行為當場不能或不宜攔截製單舉發，經以科學儀器取得證據
    資料者，得對汽車所有人逕行舉發處罰，道路交通管理處罰
    條例第7 條之2 第1 項第7 款亦已分別明定。
四、經查：
  (一)異議人於上揭舉發單所載違規時地，騎乘車牌號碼6HU-722
    號重型機車，行經臺北市○○○路○ 段與復興北路路口，因
    不在規定車道行駛（機車行駛禁行車道），為警拍照存證後
    逕行開單舉發乙節，此有舉發通知單1 紙及所附採證照片1
    幀附卷可稽，且依聲明異議書狀所載意旨，異議人對此並不
    爭執，是以，異議人確有上揭違規行為存在無訛，首堪認定
    。
  (二)依道路交通管理處罰條例第7 條之2 第1 項、第2 項及第3
    項規定可知，以科學儀器逕行舉發未依規定行駛車道之違規
    事項，無論以固定、或非固定科學儀器取得證據資料，均無
    需於道路前方設立明顯標示，僅於舉發行車速度超過最高速
    限或低於最低速限之際，始需為道路前方1 百公尺、或3 百
    公尺為明顯標示。是本件以科學照相儀器舉發「機器腳踏車
    ，不在規定車道行駛」之違規行為，係由警員拍攝汽車駕駛
    人有無除超速行駛外之其他違反道路交通安全規則之行為，
    縱其未於舉發處所前方先予設置警示標示，然無論自車輛之
    上方或前後方拍攝違規車輛之車牌，均於法相符。異議人倘
    不遵守交通規則而於上開違規時、地，騎乘機車不在規定車
    道行駛之行為存在，則在該處執行取締勤務之員警，察覺此
    一違規情節，而予拍攝採證照片存證舉發，並無違法不當之
    情事存在。是異議人所稱：無明顯標示，屬偷照云云，尚屬
    無據，不足採信。
  (三)此外，臺北市政府捷運局針對捷運松山線，在南京東路道路
    上施工之部分，為維護施工安全，而在車道上設置圍籬，其
    設置原則係雙向維持原有之4 線道（包含1 線公車專用道）
    ，並因應設置圍籬所需之空間，將南京東路3 段沿線之行人
    道削減做為車道，是以，於98年2 月6 日，臺北市○○○路
    ○ 段靠近捷運木柵線之南京東路沿線道路並無因捷運施工而
    縮減車道之情形；又上開路段4 線車道之快慢車道設置，係
    依道路交通標誌標線號誌設置規則，規劃2 線慢車道，2 線
    限制機車禁行快車道（含公車專用道）乙節，業經臺北市政
    府捷運工程局中區工程處98年6 月15日北市中土五字第0983
    1815400 號函函覆本院明確（此於98年度交聲字第1242號卷
    內附卷可稽），該局並檢附台北捷運松山線CG590B區段標第
    E-1- 4階段共同管道（復興－敦化）交維平面圖1 紙供參。
    是以，上開南京東路3 段之路段縱因捷運施工而有縮減車道
    之情形，惟該處仍有規劃快車道、慢車道之分，機車行駛於
    該路段，仍應依道路交通管理處罰條例之規定，禁止行駛快
    車道，以保障自己之生命身體安全及維持道路行車秩序，至
    為灼然。
  (四)況觀諸卷附現場採證照片，異議人上揭機車確實騎乘於禁行
    機車之車道上，而該車道其上明顯劃設有「禁行機車」之標
    字，一般用路人均可明顯辨識該車道為禁行機車之車道，再
    者，異議人稱該路段道路旁邊施工，難以通行，然稽之原舉
    發機關所檢附之該路段之車道，在異議人所騎乘之禁行機車
    車道旁，尚有一車道，足見本件異議人於上揭時地騎乘於上
    揭禁行機車車道時，尚無機車車道發生障礙無法通行之情形
    ，異議人貪圖一時之便，違規行駛於禁行機車車道內之違規
    行為應可確認。
五、綜上所述，原處分機關認定異議人有前述違規情事，而依道
    路交通管理處罰條例第45條第13款之規定，就異議人所涉「
    機器腳踏車，不在規定車道行駛」之違規行為，裁處罰鍰
    600 元，並依同條例第63條第1 項第1 款記違規點數1 點乙
    節，並無違法不當之處，核無違誤，是本件異議人之異議為
    無理由，應予駁回。
六、據上論斷，應依道路交通管理處罰條例第87條第2 項、道路
    交通案件處理辦法第19條，裁定如主文。
中    華    民    國    98    年    10    月    13    日
                  交通法庭      法  官  張詠惠
以上正本證明與原本無異。
如不服本裁定，應於裁定送達後5 日內向本院提出抗告狀。
                                書記官  黃惠鈴
中    華    民    國    98    年    10    月    19    日


司法院資訊處製作；財團法人民間司法改革基金會備份。
